【裁判字號】    95,交聲,62
【裁判日期】    951026
【裁判案由】    違反道路交通管理處罰條例聲明異議
【裁判全文】
臺灣臺東地方法院刑事裁定              95年度交聲字第62號
原處分機關  交通部公路總局高雄區監理所臺東監理站
異  議  人
即受處分人  甲○○○
上列異議人即受處分人因違反道路交通管理處罰條例案件，對於
交通部公路總局高雄區監理所臺東監理站中華民國95年6月20日
東監違字第裁81—T00000000號所為之裁決處分 (原舉發案號：
東警交字第T00000000號)，聲明異議，本院裁定如下：
    主  文
原處分撤銷。
甲○○○汽車駕駛人，行經有燈光號誌管制之交岔路口闖紅燈，
處罰鍰新臺幣壹仟捌佰元，並記違規點數參點。
    理  由
一、原處分意旨略以：異議人即受處分人 (以下稱異議人)甲○
    ○○，於民國95年5月12日下午1時40分許，騎乘車牌號碼
    K72-173號重型機車，行經臺東縣臺東市○○○路與文化公
    園路之設有燈光號誌管制之交岔路口處，因「闖紅燈 (直行
    更生北路)」，由臺東縣警察局臺東分局南王派出所執勤員
    警查獲，依道路交通管理處罰條例第53條規定製單舉發。案
    移原處分機關，經原處分機關認異議人確有前述違規行為，
    於95年6月20日依道路交通管理處罰條例第53條第1項裁處異
    議人罰鍰新臺幣(下同)1,800元之處分等語。
二、異議意旨略以：異議人行經前揭路口時，號誌為綠燈，並未
    闖紅燈，又因異議人有心臟病，騎車速度較慢，可能過了路
    口剛好轉為紅燈，故具狀聲明異議，請求撤銷原處分云云。
三、按道路交通管理處罰條例所稱之汽車，包括機器腳踏車，道
    路交通管理處罰條例第3條第8款定有明文。次按汽車駕駛人
    ，行經有燈光號誌管制之交岔路口闖紅燈者，處1,800元以
    上5,400元以下罰鍰，道路交通管理處罰條例第53條第1項亦
    有明文 (本條業於94年12月28日修正公布，並經行政院定自
    95年7月1日起施行，惟僅增訂第2項，而將原條文移列第1項
    ，其法定罰鍰並未變更)；又汽車駕駛人有前開規定之情形
    者，除依該條處罰鍰外，並予記違規點數3點，同條例第63
    條第1項第3款復有明文 (本條亦於94年12月28日修正公布，
    並經行政院定自95年7月1日起施行，惟其中第1項第3款之法
    定記點要件並未變更)。再按交通違規事件之裁罰，性質上
    屬於交通行政主管機關本於職權就公法上具體事件所為之決
    定而對外直接發生法律效果之單方行政行為，本質上係屬行
    政罰而非刑罰，關於其新舊法之適用，雖該條例本身未設有
    法律變更比較之規定，惟參照94年2月5日公布施行之行政罰
    法，其第1條、第5條分別規定：「違反行政法上義務而受罰
    鍰、沒入或其他種類行政罰之處罰時，適用本法。但其他法
    律有特別規定者，從其規定」、「行為後法律或自治條例有
    變更者，適用行政機關最初裁處時之法律或自治條例。但裁
    處前之法律或自治條例有利於受處罰者，適用最有利於受處
    罰者之規定」，及該條所規定之裁處，依最高行政法院89年
    9月13日89年度9月份第1次庭長法官聯席會議決議意旨針對
    稅捐稽徵法第48條之3相類規定之解釋，係包括訴願、再訴
    願及行政訴訟之決定或判決而言。查道路交通管理處罰條例
    所規定之罰鍰、記點之裁罰，本屬行政罰之性質 (參照上開
    行政罰法第1條、第2條將罰鍰、記點處分均定為行政罰)，
    因此，經比較新、舊法適用結果，修正後法律並無更為不利
    於行為人之情形，故本件應適用修正後即行政機關裁處時法
    律規定處罰，合先敘明。
四、經查：
(一)本件異議人甲○○○於95年5月12日下午1時40分許，騎乘車
    牌號碼K72-173號重型機車，沿臺東縣臺東市○○○路由賓
    朗往臺東市方向行駛，行經更生北路與文化公園路之設有燈
    光號誌管制之交岔路口處時，為臺東縣警察局臺東分局南王
    派出所執勤員警乙○○發現闖紅燈，經該員警以手勢鳴笛攔
    停稽查，填單舉發之情，業經異議人陳明在卷，並有東警交
    字第T00000000號舉發違反道路交通管理事件通知單在卷可
    稽，應堪置信。
(二)異議人雖辯稱行經前揭路口時，號誌為綠燈，並未闖紅燈，
    又因其有心臟病，騎車速度較慢，可能過了路口剛好轉為紅
    燈云云。惟證人即當日執行勤務舉發本違規事件之臺東縣警
    察局臺東分局南王派出所警員乙○○於本院調查時到庭具結
    證稱：「 (開單經過情形為何？)那時我與所長巡邏定點實
    施交通稽查，該路口經常發生死亡車禍，如有闖紅燈者即會
    攔下開單。該處是Ｔ字路口，非十字路口，一般開車的人不
    會注意紅綠燈，紅燈一樣會繼續通過路口，當天異議人是從
    賓朗往市區方向直行在更生北路上，在Ｔ字路口闖紅燈。當
    時警車停放在更生北路731巷口轉角處即該Ｔ字路口往市區
    方向距離紅綠燈約60公尺左右的地方。」、「 (為何不是在
    該Ｔ字路口稽查？)在路口無法攔阻，一定要過了路口才有
    辦法攔查。」、「 (是否有可能異議人經過時綠燈，過了一
    半時轉為紅燈？)如果是這樣的話就不會攔查，因為綠燈會
    先轉黃燈再變紅燈，一般在黃燈時通過路口我們不會攔查。
    在到停止線時燈號已經變成紅燈，駕駛人仍要通過我們就會
    攔查。」 (見95年10月12日訊問筆錄)。衡之證人乙○○為
    依法執行職務之警員，其執行公務時，本身即受有行政懲處
    責任之監督，且其到庭具結作證，更係以刑事責任擔保其證
    言之真實性，又證人與異議人間，未有任何怨隙，且係毫不
    相識之人，衡情當無自陷偽證罪而構詞誣賴異議人，或是虛
    構違規事實以陷害異議人之理。故證人之上開證述內容，以
    及其所記錄舉發之本件違規事實，經核應無不可採信之處。
(三)再者，交通警察製單舉發違反道路交通管理處罰條例所列之
    違規事實，本質上為行政處分，係公務員基於職務上之權力
    ，依法就特定之具體事件所為之具公法上效果之單方面行政
    行為，基於公務員為公法上行為具有公信力之原則，該行政
    行為當可被推定為真正，其據以依法處分之事實認定亦為正
    確無誤。本此公信原則，乃立法者賦予行政機關制定違反道
    路交通事件統一裁罰標準及處理細則，使執勤警員得當機處
    分以達其維護交通秩序、安全之行政目的。若謂公務員一切
    行政行為均需預留證據以證其實，則國家行政勢必窒礙難行
    ，據此，刑事訴訟法就犯罪證據有關之規定中，與屬行政秩
    序罰之交通違規裁罰本質不合之部分，自不在準用之列。是
    本件異議人既未就其所主張執勤員警之舉發有誤乙節提出相
    關證據以供調查，本院亦查無任何證據足資證明執勤員警有
    捏造事實違法取締之情事存在，則執勤警員本其維護交通秩
    序、安全職責所為之舉發，自應受到合法、正確之推定。是
    異議人之違規行為既經證人乙○○證述明確，且其所述內容
    並無何矛盾或違背經驗法則之處，自得為本院判斷之依據，
    異議人既未提出對其有利之相關證據供法院調查，則其泛以
    前詞置辯，自不足採。因之，異議人於前述時、地，駕駛上
    開重型機車行經設有燈光號誌管制設施之交岔路口時，有闖
    紅燈之違規行為，應可認定。
五、綜上，異議人確有於前述時地，駕車行經有燈光號誌管制之
    交岔路口闖紅燈之違規事證明確。原處分機關據以援引首揭
    道路交通管理處罰條例第53條第1項之規定，裁處異議人罰
    鍰1,800元，自屬有據，異議人執上開事由指摘原處分不當
    ，求予撤銷，固非可採，惟原處分機關漏未依道路交通管理
    處罰條例第63條第1項第3款規定，併記異議人違規點數3點
    ，仍有未合，原處分既有違誤，仍應由本院將原處分撤銷，
    改諭知異議人罰鍰1,800元，併記違規點數3點，以資適法。
六、依道路交通案件處理辦法第20條前段，裁定如主文。
中    華    民    國    95    年    10    月    26    日
                  交通法庭    法  官  簡芳潔
以上正本證明與原本無異。
如不服本裁定，應於裁定送達後5日內向本院提出抗告狀（須附
繕本）。
「切勿逕送上級法院」
                              書記官  陳美鄉
中    華    民    國    95    年    11    月    1     日


司法院資訊處製作；財團法人民間司法改革基金會備份。
